【裁判字號】    95,交抗,137
【裁判日期】    950227
【裁判案由】    違反道路交通管理處罰條例
【裁判全文】
臺灣高等法院交通事件裁定             95年度交抗字第137號
抗告人即
受處分人  甲○○
上列抗告人因違反道路交通管理處罰條例案件，不服臺灣宜蘭地
方法院94年度交聲字第140號，中華民國95年1月13日裁定，提起
抗告，本院裁定如下：
    主  文
抗告駁回。
    理  由
一、按汽車駕駛人超車時，在前行車之右側超車，處新臺幣（下
    同）1,200元以上2,400元以下罰鍰，道路交通管理處罰條例
    第47條第1項第3款亦有明文。又汽車駕駛人有違反前開規定
    ，並予記點1點，同條例第63條第1項第1款另有明定。
二、原處分機關係以：本件受處分人甲○○於民國（下同）94年
    10月19日中午12時53分許，駕駛車牌號碼T9-9211 號自小客
    車，在宜蘭縣臺二線152.5 公里處，因「右側超車」之違規
    ，經宜蘭縣警察局礁溪分局以第Q00000000 號舉發違反道路
    交通管理事件通知單（以下簡稱舉發通知單）舉發之，遂依
    前開規定裁處罰鍰1,200元，並予記違規點數1點。
三、受處分人聲明異議則以：伊於前揭時地從臺北到蘇澳即由北
    往南方向行駛，當時只有1線車道，前方有2輛車，至151 公
    里處伊即已跟在這2台車後面，快到152 公里處時，第1台車
    開始減速慢行打左邊方向燈，因為當時已經快到分隔島迴轉
    處，伊不知該車是否要迴轉，還是要讓伊與第2 台車過，伊
    就跟著第2台車從右線超過去，因為第1 台車在減速，且第1
    台車打左邊方向燈，伊認為第1 台車已經打方向燈要迴轉，
    伊認為如果第1 台車打左邊方向燈表示同意伊右側超車，則
    右側超車即不違法云云，向原法院聲明異議，原法院以：「
    (一)受處分人對於其在上揭時地自前車右側超車之事實並未
    爭執，且經證人即任職於宜蘭縣警察局礁溪分局壯圍分駐所
    員警何忠德到庭證述甚明。又受處分人及另一車輛駕駛人均
    於右側超越車牌號碼8358-HA 號之車輛，而經員警何忠德製
    單舉發等情，亦有宜蘭縣警察局礁溪分局第Q00000000、Q00
    000000號舉發通知單在卷可稽。此外，並有舉發地點照片 2
    張、現場簡圖1 件可為佐證，應堪信為真實。(二)本件之爭
    點在於屬後行車之受處分人車輛，究得否在特定情形下，例
    如經前行車允讓、前行車準備迴車之情形下，以右側超車之
    方式超越前行車？有關汽車超車及讓車之規定，係規定於道
    路交通安全規則第101條第4、5 款，其中對於前行車駕駛人
    之規範係「前行車駕駛人聞後行車按鳴喇叭或見後行車顯示
    超車燈光時，如車前路況無障礙，應即減速靠邊或表示允讓
    ，並注意後行車超越時之行駛狀況。」，亦即前行車駕駛人
    見後行車擬超車時，係以減速靠邊及表示允讓因應，所謂「
    靠邊」，當然即指前行車應靠往右側路邊，使後行車自左側
    超車；對於後行車駕駛人之規範則係「前行車減速靠邊或以
    手勢或亮右方向燈表示允讓後，後行車始得超越。超越時應
    顯示左方向燈並於前車左側保持半公尺以上之間隔超過，行
    至安全距離後，再顯示右方向燈駛入原行路線。」，亦即後
    行車於超車時應顯示左方向燈超越前車，並於超越後顯示右
    方向駛入原車道，足證超車應自前行車左側為之，並無疑義
    。是縱然前行車駕駛人表示允讓或準備迴車，後行車駕駛人
    亦不得自右側超車，應當等待前行車迴車完成，再循原行駛
    路線續進，原處分人上開所辯，無礙其違規事實之認定」，
    因認原處分機關援引首揭規定所為之裁處，並無不當，本件
    異議為無理由，裁定予以駁回，核無不當。
四、抗告意旨以告發地點之照片是事後補照的，而不是當時違規
    之照片，及當時我看到第1台車有減速打左邊方向燈，第2台
    車也有打右邊方向燈，且我怕後面的車會追撞上來，所以我
    才跟著第2 台車走云云，指摘原裁定不當，惟查，抗告人在
    原法院就卷附現場照片已表示無意見（見原審卷第11頁），
    嗣又提出爭執，已非有理由，且縱係事後補照，因僅係現場
    之照片，對抗告人之違規不生影響，至違規右邊超車一節，
    不管前車打何方向燈，後車超車時均應由左邊超車，並無例
    外得由右邊超車之規定，是其抗告為無理由，應予駁回。
據上論斷，應依刑事訴訟法第412 條，道路交通案件處理辦法第
26條，裁定如主文。
中    華    民    國    95    年    2    月   27      日
                     交通法庭審判長法  官  尤豐彥
                                   法  官  吳鴻章
                                   法  官  張明松
以上正本證明與原本無異。
不得再抗告。
                                   書記官  廖逸柔
中    華    民    國    95    年    3     月    1     日


司法院資訊處製作；財團法人民間司法改革基金會備份。
